【裁判字號】    97,訴,1455
【裁判日期】    980213
【裁判案由】    偽造有價證券等
【裁判全文】
臺灣板橋地方法院刑事判決              97年度訴字第1455號
公  訴  人  臺灣板橋地方法院檢察署檢察官
被      告  庚○○
            辛○○
上2 人共同
選任辯護人  廖國訓律師
上列被告等因偽造有價證券等案件，經檢察官提起公訴（97年度
偵字第10138 號），本院判決如下：
    主  文
庚○○共同連續犯行使偽造私文書罪，處有期徒刑壹年陸月，減
為有期徒刑玖月，如附表壹所示應沒收之物沒收。
辛○○無罪。
    事  實
一、庚○○因經營之上富尚醇實業有限公司欠缺資金，欲找人擔
    任貸款之保證人，恰公司另一經營者戊○○（俟到案後另行
    審結）的友人甲○○（於民國95年8 月10日死亡）長期臥病
    在床，戊○○常至甲○○家中走動，有機會取得其身分證明
    文件及印章，二人乃共同意圖為自己不法所有，基於行使偽
    造私文書及詐欺取財之概括犯意聯絡，先於93年8 月10日，
    在址設桃園縣桃園市○○○路○ 段99號7 樓之2 上富尚醇實
    業有限公司內，由戊○○提供以不詳方式取得之甲○○身分
    證件，供庚○○填載慶豐商業銀行拼經濟頭家信貸貸款資料
    表暨申請書，再由戊○○在該申請書上，偽造如附表1 編號
    1 所示甲○○簽名及蓋用以不詳方式取得之甲○○印章後，
    將申請書交予慶豐商業銀行承辦人員審核而行使；待初步審
    查通過，二人復於93年8 月30日，同往址設新竹市○○路○
    段100 號之慶豐商業銀行新竹分行辦理對保手續，由庚○○
    擔任借款人，戊○○則佯裝為甲○○，在一式二份之慶豐商
    業銀行貸款契約上，偽造如附表1 編號2 所示甲○○之簽名
    及蓋用上開甲○○印章後，將貸款契約交予慶豐商業銀行承
    辦人員，申請貸款新臺幣100 萬元，致該銀行承辦人員陷於
    錯誤，誤認甲○○同意擔任連帶保證人，如數核撥貸款金額
    ；繼於93年9 月13日，二人另前往址設臺北縣土城市○○路
    ○ 段396 號之花蓮區中小企業銀行清水分行，以同上手法，
    在花蓮區中小企業銀行借款契約上，偽造如附表1 編號3 所
    示甲○○之簽名及蓋用上開甲○○印章後，將借款契約交予
    花蓮區中小企業銀行承辦人員，申請貸款新臺幣50萬元，致
    該銀行承辦人員陷於同樣之錯誤，如數核撥貸款金額，足生
    損害於各該銀行及甲○○本人。嗣因甲○○之配偶乙○○○
    遭銀行催討債務，察覺有異，訴請檢察官偵辦，始循線查悉
    上情。
二、案經甲○○之配偶乙○○○訴由臺灣板橋地方法院檢察署檢
    察官偵查起訴。
    理  由
一、訊據被告庚○○對其向慶豐商業銀行及花蓮區中小企業銀行
    申請貸款獲准之事實，坦承屬實，惟矢口否認有為行使偽造
    私文書及詐欺取財犯行，辯稱：各申請書及契約上甲○○之
    簽名均是戊○○所為，戊○○向其表示曾經甲○○授權，其
    未與戊○○同謀，不具犯意云云。經查：
（一）庚○○與戊○○於上開時、地向慶豐商業銀行及花蓮區中
      小企業銀行申請貸款獲准之過程，為被告庚○○所坦承（
      見本院卷第37、116 、132 、133 頁），與證人即慶豐商
      業銀行職員丁○○、證人即花蓮區中小企業銀行職員丙○○所證核貸經過，悉相吻合（分見本院卷第125 至132 頁
      ；本院卷第109 至116 頁），並有慶豐商業銀行拼經濟頭
      家信貸貸款資料表暨申請書、慶豐商業銀行貸款契約及花
      蓮區中小企業銀行借款契約各1 份在卷可稽（分見他字卷
      第114 、115 頁；他字卷第20、47頁），自屬真實。而甲○○於93年5 月29日接受截肢手術，有卷附財團法人羅許
      基金會羅東博愛醫院診斷證明書1 份可證（見他字卷第3
      頁），核與證人丙○○所見「甲○○」乃四肢健全之人（
      見他字卷第37、38頁），並不相符，此與前揭庚○○自承
      之貸款過程，暨證人乙○○○所證戊○○有機會取得甲○○身分證件等語（見本院卷第158 至164 頁）相互以參，
      足認庚○○辦理上開貸款之際，係由戊○○假冒甲○○擔
      任連帶保證人，並偽填相關資料無誤。衡情，銀行業者為
      確保貸款債務能獲得清償，均要求借款人確實提供擔保，
      倘有假冒他人擔任連帶保證人之情形，自無核貸可能，觀
      諸證人丁○○、丙○○所證銀行審核之要件，亦可得知（
      分見本院卷第131 頁；本院卷第115 頁），是被告庚○○
      與戊○○假冒甲○○名義辦理貸款，並在相關申請書及契
      約上偽造甲○○簽名提出行使，以取得銀行核貸款項，乃
      屬行使偽造私文書及詐欺取財之行為甚明。
（二）被告庚○○雖以不具犯意云云置辯。然其既自承：「我本
      請我弟弟幫我保，但是銀行要求另一保證人，戊○○說他
      有一好友甲○○，可以幫我保，我跟他說好，戊○○就簽
      甲○○姓名、蓋用甲○○印章。」（見他字卷第191 、19
      2 頁）；「因為戊○○急著要用錢，公司也要週轉，所以
      才會辦本件（按：指慶豐商業銀行）貸款，也是戊○○透
      過代辦公司去找的。是我跟戊○○去銀行辦理貸款對保，
      ……我事後有問戊○○人家叫你王先生，你怎麼都沒反應
      ，他說沒有關係。」（見本院卷第132 、133 頁）；「我
      是先跟戊○○一起去（按：指花蓮區中小企業銀行）……
      甲○○的字跡是戊○○簽的，他是拿甲○○的身分證、印
      章跟丙○○辦理對保。」（見本院卷第116 頁），對照證
      人丁○○、丙○○均證稱：其等對保時，係比對甲○○之
      身分證件與連帶保證人是否吻合（見本院卷第128 頁；本
      院卷第115 頁），及證人丁○○證稱：其當著庚○○面前
      ，多次稱呼戊○○為「王先生」（見本院卷第130 頁）等
      節，顯見庚○○自始知悉戊○○乃以甲○○身分擔任連帶
      保證人，銀行承辦人員丁○○、丙○○並均誤認戊○○即
      為甲○○。衡酌庚○○身為上富尚醇實業有限公司負責人
      ，負責企業經營，與金融機構時有往來，非毫無智識之人
      ，對於銀行承辦人員對保時，契約書上填載之連帶保證人
      不得由他人代理，自當知之甚稔，豈有戊○○告知「經授
      權」、「沒關係」，即認為可由戊○○冒充甲○○之理？
      所辯顯屬事後卸責之詞，不足採信。參酌庚○○自承上揭
      貸款核撥後，部分款項供公司使用，部分則交予戊○○（
      見本院卷第176 頁），二人均有獲得利益，益徵其等就上
      開犯行具犯意聯絡，被告庚○○實難卸免其行使偽造私文
      書及詐欺取財犯行之罪責。
（三）綜上所述，本案事證明確，被告庚○○之犯行洵堪認定，
      應依法論科。
二、被告庚○○行為後，如附表2 所示刑法條文及其配套規定業
    經變更，並均於95年7 月1 日施行，茲依規範行為後法律變
    更所生新舊法律比較適用之準據法即刑法第2 條第1 項之規
    定（逕適用裁判時法，最高法院95年5 月23日刑事庭第八次
    會議決議參照），為「從舊從輕」之比較（詳如附表2 所示
    ），行為後之法律並未對其較有利，是均應適用行為時即修
    正前之規定論處。據此，核被告庚○○夥同戊○○填載貸款
    申請書，並先後二次假冒甲○○名義申辦貸款，詐得核貸款
    項之行為，各係犯刑法第216 條、第210 條之行使偽造私文
    書罪及同法第339 條第1 項之詐欺取財罪。其等盜用印章用
    印及偽造簽名之行為為偽造私文書之部分行為，為偽造私文
    書之行為所吸收，偽造後復持以行使，偽造私文書之低度行
    為為行使之高度行為所吸收，均不另論罪。被告庚○○與戊○○就上開犯行，具有犯意聯絡及行為分擔，應論以共同正
    犯。其等先後多次所為行使偽造私文書及詐欺取財犯行，時
    間緊接，方法相同，觸犯構成要件相同之罪，顯均係基於概
    括犯意為之，為連續犯，應依行為時刑法第56條之規定，各
    論以一罪，並加重其刑。而所犯行使偽造私文書及詐欺取財
    二罪間，有方法結果之牽連關係，應依行為時刑法第55條規
    定，從較重之行使偽造私文書罪處斷。爰審酌被告庚○○夥
    同戊○○冒用他人名義辦理貸款，詐得貸款金額，對金融秩
    序及被冒用名義人之危害非輕，惟事後已清償各該貸款，有
    慶豐商業銀行收入傳票及聯行往來收入傳票、中國信託商業
    銀行板橋分行（按：花蓮中小企業銀行已於96年9 月與中國
    信託商業銀行合併）放款結清證明書各1 份存卷可參（分見
    他字卷第224 頁；他字卷第223 頁），暨其犯罪之動機、目
    的、手段、素行、詐得金額、犯後態度等一切情狀，量處如
    主文所示之刑。因被告庚○○犯罪時間係於96年4 月24日以
    前，合於中華民國96年罪犯減刑條例所定之減刑條件，應再
    減其宣告刑2 分之1 。沒收部分，如附表1 所示偽造之甲○○簽名，無證據足認不存在，應依刑法第219 條之規定予以
    沒收。而盜用他人真印章所蓋之印文，並非偽造印章之印文
    ，不在刑法第219 條所定必須沒收之列（最高法院48年臺上
    字第113 號判例要旨參照），被告庚○○表示甲○○之印章
    乃由戊○○取出（見他字卷第192 頁），戊○○非無機會取
    得甲○○印章，則已如前述，並無證據可認該印章係偽造，
    罪疑唯輕，應認印章為真正，故其上印文，無依前揭規定沒
    收之問題。至如附表1 所示文件，除如附表1 編號2 所示一
    式二份契約書其中一份係由借款人持有外，餘均非屬庚○○
    或戊○○所有，且非違禁物，因仍具有證明借款權利義務之
    功能，無諭知沒收之必要，附此敘明。
三、被告庚○○不另為無罪諭知部分：
    以下檢察官起訴之事實，因乏積極證據足以證明，尚難逕就
    各該部分為有罪之認定，惟因檢察官認各該部分，與前開有
    罪部分之犯行，具有連續犯或牽連犯之裁判上一罪關係，故
    均不另為無罪之諭知：
（一）檢察官以上開花蓮區中小企業銀行借款契約中，有一欄位
      記載「本票」，而共犯戊○○亦在該欄位共同發票人處偽
      造甲○○之簽名，故被告庚○○與戊○○另犯有刑法第20
      1 條第1 項之偽造有價證券罪嫌云云。然為被告庚○○所
      否認，辯稱：銀行承辦人員未曾告知要簽票據，其以為就
      是簽借據，根本不知道有簽到本票等語。以此詰之證人丙○○，證稱：「（問：對保流程大概花多少時間？）大約
      半小時到50分鐘左右。」、「……不會特別提是本票，只
      是說那是借據。」、「（問：你是否知道該處是一張本票
      ？）我沒有很深入去瞭解，只是按照總行規定。」、「本
      件應該是沒有讓借款人及保證人先將契約帶回去核閱。簽
      約之前他們是否有仔細看，我忘記了，但是有給他們看核
      貸通知書，就是有關於貸款的條件。」（見本院卷第114
      至116 頁），可知庚○○簽約時，承辦人員係將解說之重
      點放在貸款條件的說明，在丙○○自承對契約有一部分屬
      於本票之事「沒有很深入去瞭解」的情形下，庚○○實難
      在時間非長的對保過程中，就此定型化契約詳加研讀，參
      以銀行辦理貸款，為節省時間及禮遇客戶，非無於概略解
      說後，即逕告知借款人在何處簽名，並代為填寫基本資料
      及用印之情況，庚○○僅是前往辦理貸款，填寫本票又非
      銀行核貸必有之程序，若承辦人員未提醒，漏未注意，未
      違情理，自難遽認被告庚○○此部分辯解不實。既無積極
      證據足認被告庚○○、戊○○知悉其等在簽發本票及主觀
      上有偽造本票之意，應認此部分罪證有所不足。
（二）檢察官復指戊○○冒用甲○○之名義，分別於93年1 月30
      日、93年4 月20日、94年9 月間某日、95年8 月間某日（
      按：依起訴書所載，此部分仍適用連續犯、牽連犯之規定
      ），在臺北銀行聯名卡申請書、萬泰商業銀行小額循環信
      用貸款及「George＆Mary」現金卡申請書、萬泰銀行信用
      卡申請書與富邦全國加油A POWER 卡申請書上，填載甲○○之年籍資料，持向富邦商業銀行、萬泰商業銀行申辦信
      用卡3 張與現金卡1 張獲准，足生所害於各該銀行對客戶
      信用評估之正確性，因上開申請資料之親友欄、工作地點
      、聯絡方式，諸多與庚○○有關，被告庚○○與戊○○就
      上開犯行應屬共犯，此部分同犯有刑法第216 條、第210
      條之行使偽造私文書罪及刑法第339 條第1 項之詐欺取財
      罪嫌云云。被告庚○○就此堅決否認，辯稱：各該申請資
      料均是戊○○獨自一人所為，其看到帳單後曾問戊○○，
      但戊○○要其別管，僅要求將信件交付而已等語。經查，
      庚○○所言，核與證人即庚○○之母壬○○○、證人即庚○○之姐癸○○證稱：其等收到甲○○信件向戊○○反應
      時，戊○○要其等別管等語相一致（分見本院卷第166 頁
      ；本院卷第170 頁），觀之卷附臺北銀行聯名卡申請書（
      見他字卷第127 頁）、萬泰商業銀行小額循環信用貸款及
      「George＆Mary」現金卡申請書（見他字卷第107 頁）、
      萬泰銀行信用卡申請書（見他字卷第133 頁）、富邦全國
      加油A POWER 卡申請書（見他字卷第128 頁）等資料，書
      寫之字跡與「甲○○」簽名相同，亦應是戊○○所親自填
      載，又信用卡、現金卡均具專屬性，庚○○為女性，若使
      用甲○○名義申請之信用卡，甚易為商家察覺，故各該信
      用卡、現金卡核發後，當是戊○○所使用無訛，被告庚○○前揭所辯，洵非無據。雖各該申請書上之親友欄、工作
      地點、聯絡方式填寫內容，與庚○○非無關係，惟庚○○
      與戊○○合作開公司，為庚○○供承不諱，戊○○既與庚○○熟識，其知悉庚○○相關資料，並非難事，進而在申
      請書上加以填載，亦屬事理之常，不足推定庚○○與戊○○具犯意聯絡。此外，經傳喚相關信用卡承辦人員到庭作
      證，證人即萬泰商業銀行信用卡業務承辦人員己○○、子
      ○○均證稱：其等對戊○○申請信用卡之過程無印象（分
      見本院卷第117 至120 頁；本院卷第121 至123 頁），同
      樣無從作為不利被告庚○○之認定。是此部份亦乏積極證
      據足以證明。
四、被告辛○○無罪部分：
    公訴意旨另以：被告庚○○於前揭時、地向慶豐商業銀行及
    花蓮區中小企業銀行申請貸款時，邀請被告辛○○擔任另一
    連帶保證人，辛○○並在如附表1 編號1 至3 所示文件及如
    附表1 編號3 文件本票欄之共同發票人處簽名，辛○○與庚○○、戊○○應具有共犯關係，而犯有刑法第216 條、第21
    0 條之行使偽造私文書罪、刑法第201 條第1 項偽造有價證
    券罪及刑法第339 條第1 項之詐欺取財罪嫌云云。按犯罪事
    實應依證據認定之，無證據不得認定犯罪事實；不能證明被
    告犯罪者，應諭知無罪之判決，刑事訴訟法第154 條第2 項
    、第301 條第1 項分別定有明文。而認定不利於被告之事實
    ，須依積極證據，苟積極證據不足為不利於被告事實之認定
    時，即應為有利於被告之認定，更不必有何有利之證據（最
    高法院30年上字第816 號判例要旨參照）。又檢察官對於起
    訴之犯罪事實，應負提出證據及說服之實質舉證責任。倘其
    所提出之證據，不足為被告有罪之積極證明，或其指出證明
    之方法，無從說服法院以形成被告有罪之心證，基於無罪推
    定之原則，自應為被告無罪判決之諭知（最高法院92年臺上
    字第128 號判例要旨參照）。訊之被告辛○○堅決否認有為
    上開犯行，辯稱：其是受胞姐庚○○拜託，勉強同意擔任連
    帶保證人，銀行同意貸款僅是增加其背負債務機會，並無實
    益，無與庚○○、戊○○有犯意聯絡之可能，且其在如附表
    1 所示文件上簽名時，均非與「甲○○」一起為之，直至銀
    行相關人員向其詢問及描述「甲○○」外貌時，始知戊○○
    假冒甲○○之事等語。經查，辛○○並未在上富尚醇實業有
    限公司任職，本身另有工作，除經證人壬○○○、癸○○到
    庭證述甚詳（分見本院卷第166 頁；本院卷第169 頁），並
    有其工作證明文件1 件附卷可佐（見他字卷第101 頁），被
    告辛○○所辯核貸通過對其並無實益，非全然無據，而所指
    並未與戊○○假冒之「甲○○」同時簽立相關借款文件，與
    證人丁○○所證：「我印象中他們三人不是一起來的，被告
    辛○○是後來才來的，雖然是在同一天來的，但他是一個人
    來，庚○○與甲○○是一起來，當時庚○○與甲○○二人先
    走，辛○○後來才到……。」、「（問：辛○○有無與在契
    約上簽名的甲○○碰到面？）沒有。」（見本院卷第126 、
    129 頁），及證人丙○○所證：「本件保證人不是同時來，
    我只知道他們三人是先後到，保證人沒有同時來……。」、
    「（問：第二位保證人到場時，第一位保證人及借款人是否
    仍在場？）第一位保證人已離開，但借款人是否仍在場，我
    不是很確定。」（見本院卷第112 、113 頁），互核相符，
    亦屬有據。檢察官固指稱辛○○自承貸款之際曾見到戊○○
    ，契約上簽有甲○○之名，辛○○當可知悉戊○○假冒甲○○簽名之事，然此推定係以辛○○對各該事實均有詳加注意
    且曾細心將二者比對、連結為前提，不能排除有他種可能，
    何況，注意到事有蹊蹺產生懷疑，或事後察覺有異隱忍不說
    ，與彼此具犯意聯絡，仍屬有間。本案既乏積極證據足認辛○○與庚○○、戊○○就檢察官所指犯行具共犯關係，應從
    對其有利之認定，而為被告辛○○無罪之諭知。
據上論斷，應依刑事訴訟法第299 條第1 項前段、第301 條第1
項，刑法第2 條第1 項前段、第216 條、210 條、第339 條第1
項、第219 條，行為時（即94年2 月2 日修正公布，95年7 月1
日施行前之）刑法第28條、第56條、第55條、第33條第5 款，刑
法施行法第1 條之1 ，中華民國96年罪犯減刑條例第2 條第1 項
第3 款、第7 條，判決如主文。
本案經檢察官陳伯均到庭執行職務。
中    華    民    國    98    年    2     月    13    日
                  刑事第九庭審判長法  官  林海祥
                                  法  官  楊博欽
                                  法  官  許炎灶
以上正本證明與原本無異。
如不服本判決應於收受判決後10日內向本院提出上訴書狀，並應
敘述具體理由；其未敘述上訴理由者，應於上訴期間屆滿後20日
內向本院補提理由書（均須按他造當事人之人數附繕本）「切勿
逕送上級法院」。
                                  書記官  屠衛民
中    華    民    國    98    年    2     月    13    日
附錄本案論罪科刑所引法條：刑法第216 條、第210 條、第339
條第1 項。
中華民國刑法第216 條（行使偽造變造或登載不實之文書罪）
行使第210 條至第215 條之文書者，依偽造、變造文書或登載不
實事項或使登載不實事項之規定處斷。
中華民國刑法第210 條（偽造變造私文書罪）
偽造、變造私文書，足以生損害於公眾或他人者，處5 年以下有
期徒刑。
中華民國刑法第339 條（普通詐欺罪）
意圖為自己或第三人不法之所有，以詐術使人將本人或第三人之
物交付者，處5 年以下有期徒刑、拘役或科或併科1 千元以下罰
金。
以前項方法得財產上不法之利益或使第三人得之者，亦同。
前二項之未遂犯罰之。
附表1 ：
┌──┬─────────┬────────────────┬─────────────┐
│編號│應  沒  收  之  物│所    在    文    件    名    稱│備                      註│
├──┼─────────┼────────────────┼─────────────┤
│ 1  │偽造之「甲○○」簽│慶豐商業銀行拼經濟頭家信貸貸款資│見他字卷第114 頁；原本存他│
│    │名1 枚            │料表暨申請書                    │字卷第120 頁證物袋        │
├──┼─────────┼────────────────┼─────────────┤
│ 2  │偽造之「甲○○」簽│慶豐商業銀行貸款契約，一式二份（│見他字卷第113 頁；原本存他│
│    │名2 枚（每份1 枚）│契約兩造當事人各持一份），契約條│字卷第120 頁證物袋        │
│    │                  │款第23條參照                    │                          │
├──┼─────────┼────────────────┼─────────────┤
│ 3  │偽造之「甲○○」簽│花蓮區中小企業銀行借款契約      │見他字卷第20、47頁        │
│    │名2 枚            │                                │                          │
└──┴─────────┴────────────────┴─────────────┘
附表2 ：
┌──────┬───────────┬───────────┬────────────┐
│相關法律規定│行為時（修正前）之規定│裁判時（修正後）之規定│本案具體適用後之比較結果│
├──────┼───────────┼───────────┼────────────┤
│刑法第28條  │2 人以上共同實施犯罪之│2 人以上共同實行犯罪之│無論依行為時或裁判時之規│
│            │行為者，皆為共犯。    │行為者，皆為正犯。    │定，均成立共同正犯，裁判│
│            │                      │                      │時之法律並未較有利於被告│
│            │                      │                      │。                      │
├──────┼───────────┼───────────┼────────────┤
│刑法第33條第│罰金：1 元以上。      │罰金：新臺幣1,000 元以│1.被告所犯刑法條文本身並│
│5 款        │                      │上，以百元計算之。    │  未修正，就其法定罰金刑│
├──────┼───────────┼───────────┤  （按：指所犯詐欺取財罪│
│刑法施行法第│（無。惟另依「現行法規│中華民國94年1 月7 日刑│  部分），雖不論依行為時│
│1 條之1     │所定貨幣單位折算新臺幣│法修正施行後，刑法分則│  或裁判時之規定，罰金刑│
│            │條例」第2 條：「現行法│編所定罰金之貨幣單位為│  之最高數額均屬一致，但│
│            │規所定金額之貨幣單位為│新臺幣（第1 項）。94年│  行為時罰金刑之最低數額│
│            │圓、銀元或元者，以新臺│1 月7 日刑法修正時，刑│  為銀元1 元，折算後為新│
│            │幣元之3 倍折算之。」、│法分則編未修正之條文定│  臺幣3 元（提高倍數後為│
│            │「罰金罰鍰提高標準條例│有罰金者，自94年1 月7 │  新臺幣30元），裁判時罰│
│            │」第1 條前段：「依法律│日刑法修正施行後，就其│  金刑之最低數額，則為新│
│            │應處罰金、罰鍰者，就其│所定數額提高為30倍。但│  臺幣1,000 元，以行為時│
│            │原定數額得提高為2 倍至│72年6 月26日至94年1 月│  之規定有利於被告。    │
│            │10倍。」等規定，將貨幣│7 日新增或修正之條文，│2.依臺灣高等法院暨所屬法│
│            │單位折算為新臺幣及提高│就其所定數額提高為3 倍│  院95年法律座談會意見，│
│            │罰金之處罰數額。）    │（第2 項）。          │  關於刑法分則編未修正之│
│            │                      │                      │  條文訂有罰金者，自95年│
│            │                      │                      │  7 月1 日起，逕適用刑法│
│            │                      │                      │  施行法第1 條之1 之規定│
│            │                      │                      │  ，不再適用罰金罰鍰提高│
│            │                      │                      │  標準條例第1 條前段之規│
│            │                      │                      │  定。                  │
├──────┼───────────┼───────────┼────────────┤
│刑法第56條  │連續數行為而犯同一之罪│（已刪除）            │依行為時連續犯之規定，係│
│            │名者，以1 罪論。但得加│                      │論以1 罪，依裁判時之規定│
│            │重其刑至2 分之1 。    │                      │，則應數罪併罰，應以行為│
│            │                      │                      │時之規定較有利於被告。  │
├──────┼───────────┼───────────┼────────────┤
│刑法第55條  │1 行為而觸犯數罪名，或│1 行為而觸犯數罪名者，│依行為時牽連犯之規定，係│
│            │犯1 罪而其方法或結果之│從1 重處斷。但不得科以│論以1 罪，依裁判時之規定│
│            │行為犯他罪名者，從1 重│較輕罪名所定最輕本刑以│，則應數罪併罰，應以行為│
│            │處斷。                │下之刑。              │時之規定較有利於被告。  │
└──────┴───────────┴───────────┴────────────┘


司法院資訊處製作；財團法人民間司法改革基金會備份。
